臺灣高等法院刑事判決
110年度上易字第1170號
上  訴  人  臺灣宜蘭地方檢察署檢察官
被      告  闕啓智



上列上訴人因被告贓物案件，不服臺灣宜蘭地方法院110年度易
字第14號，中華民國110年5月18日第一審判決（聲請簡易判決處
刑案號：臺灣宜蘭地方檢察署109年度少連偵字第74號），提起
上訴，本院判決如下：
    主  文
上訴駁回。
    理  由
一、聲請簡易判決處刑意旨略以：被告甲○○明知少年李○瑋（民
    國00年0月生，真實姓名年籍詳卷）販售與其之CPU12個及RA
    M11 片，均係來源不明之贓物，竟未為查證，基於故買贓物
    之故意，於109年9月16日下午7 時許，在其宜蘭縣○○鄉○○路
    ○段000號居處，以新臺幣（下同）2萬6000 元之價格，向少
    年李○瑋購買由少年李○瑋於109年9月5日、14日、15日，在
    臺北市○○區○○路○段00 號臺北市立○○國民中學（下稱○○國中
    ）所竊取之CPU12 顆及RAM11 片，復於109 年9 月17日將前
    揭購得之物，以3萬元之價格轉售真實姓名年籍不詳之人牟
    利。因認被告涉犯刑法第349 條第1 項之故買贓物罪嫌云云
    。
二、按犯罪事實應依證據認定之，無證據不得認定犯罪事實；又
    不能證明被告犯罪者，應諭知無罪之判決，刑事訴訟法第15
    4條第2項、第301條第1項分別定有明文。次按所謂認定犯罪
    事實之證據，係指足以認定被告確有犯罪行為之積極證據而
    言，該項證據自須適合於被告犯罪事實之認定，始得採為斷
    罪之資料；又事實審法院對於證據之取捨，依法雖有自由判
    斷之權，然積極證據不足證明犯罪事實時，被告之抗辯或反
    證縱屬虛偽，仍不能以此資為積極證據應予採信之理由；而
    認定犯罪事實所憑之證據，無論係直接證據或間接證據，其
    為訴訟上之證明，須於通常一般之人均不致有所懷疑，而得
    確信其為真實之程度者，始得據為有罪之認定，倘其證明尚
    未達到此一程度，而有合理之懷疑存在，復無其他調查途徑
    可尋，法院即應為無罪之判決（最高法院29年上字第3105號
    、30年上字第482號、76年台上字第4986 號判例參照）。復
    按刑法上故買贓物罪之贓物認識，包括直接故意及間接故意
    ，即對贓物有不確定之認識仍予收買，亦應成立本罪（最高
    法院79年度台上字第2876號判決意旨參照）；又按行為人對
    於構成犯罪之事實，預見其發生而其發生並不違背其本意者
    ，以故意論；行為人對於構成犯罪之事實，雖預見其能發生
    而確信其不發生者，以過失論，刑法第13條第2項、第14條
    第2項分別定有明文，是以刑法上「間接故意」與「有認識
    過失」此等概念之間，均以行為人主觀上對於犯罪事實具有
    「預見」為其要素，其間區別之關鍵，僅在於行為人有認識
    過失是「確信其不發生」；間接故意是行為人於主觀上發生
    不違背其本意而「容任」犯罪事實發生。易言之，於故買贓
    物案件中，若交易過程足以顯現行為人並「未預見」所購買
    物品為贓物之可能性，則其行為本不具有故意或過失之主觀
    犯意；又倘交易過程顯現行為人已有預見所購買物品為贓物
    之可能性，惟若無從認定行為人確已容任犯罪事實之發生，
    則其所為仍屬不可罰之有認識過失行為；僅有在行為人「有
    預見」係贓物，縱使係贓物亦仍願加以購買之情形下，始成
    立間接故意之故買贓物罪。
三、聲請簡易判決處刑意旨認被告甲○○涉犯刑法第349條第1項之
    故買贓物罪嫌，係以被告於警詢、偵查、原審準備及審理時
    之供述、證人即少年李○瑋於警詢、偵查及原審審理、證人
    即○○國中學務主任李昆泰於警詢中之證述、臺北市政府警察
    局○○分局之扣押筆錄、扣押物品目錄表、扣押物品收據各2 
    份、發還領據、員警職務報告各1 份、監視器錄影擷取圖片
    2張、通訊軟體LINE對話紀錄翻拍照片3張、遭竊之電腦外殼
    照片8 張等證據，為其主要論據。然訊據被告固供述有在前
    揭時地，向少年李○瑋購買CPU12顆及RAM11片之事實，惟堅
    決否認有故買贓物之犯行，辯稱：伊向少年李○瑋購入前揭
    物品之價格符合中古價格的行情，伊真的不知道會是贓物等
    語。經查：
  ㈠被告於上揭時地，以2萬6000元之價格，向少年李○瑋購買由
    少年李○瑋於109年9月5日、14日、15日，在○○國中所竊取之
    CPU12顆及RAM11片，復將前揭購得之物，以3萬元之價格轉
    售真實姓名年籍不詳之人牟利等情，已據被告於警詢、偵查
    、原審準備及審理時均供述綦詳，核與證人即少年李○瑋於
    警詢、偵查及原審審理、證人李昆泰於警詢時所證述之情節
    相符。並有臺北市政府警察局○○分局之扣押筆錄、扣押物品
    目錄表、扣押物品收據各2份、發還領據、員警職務報告各1
    份、監視器錄影擷取圖片2張、通訊軟體LINE對話紀錄翻拍
    照片3張、遭竊之電腦外殼照片8張在卷可佐，堪信為真實。
　㈡證人即少年李○瑋於警詢、偵查及原審審理時均證述：伊是先
    在社群軟體臉書上刊登前開販售之CPU等物照片後，跟被告
    相約見面，以2萬6000元之價格販售上開物品給被告，伊跟
    被告說東西來源是從別人那裡收的，沒有跟被告說是偷來的
    等語（見警卷第11頁至第19頁，偵卷第7頁，原審卷第187頁
    至第190頁），由該證詞可知，少年李○瑋由頭至尾並未向被
    告提及前揭物品係不法手段所取得，僅稱係自他人處所收得
    ，與被告辯稱不知悉前揭物品為贓物等語相吻合，被告之辯
    詞尚非虛妄。復觀諸被告所提出之二手記憶體交易行情資料
    1份（見原審卷第33頁至第67頁），可見於拍賣網站上就二
    手記憶體之售價為一條400元至500元不等之價格；二手CPU
    之售價，為1顆2400元、750元、4000元至4500元不等之價格
    ，亦與少年李○瑋販售之價格相近，是被告辯稱因向少年李○
    瑋購入前揭物品之價格符合中古價格行情，故未認有疑等語
    ，誠屬有據，則公訴意旨僅執前開事證逕認被告係知悉上開
    物品為贓物仍故為收受等情，尚難謂為無疑。
　㈢至公訴人雖於原審審理時稱少年李○瑋一望即知係學生之年紀
    ，卻銷售上萬元之商品，還有第二批，被告應可知悉所買受
    的物品是贓物等語，惟縱被告自始即知少年李○瑋為未成年
    之人，仍無從以此遽認少年李○瑋所提供物品必為非法取得
    之物，遑論被告得清楚了解上開物品係贓物，而有故買贓物
    之主觀犯意。又少年李○瑋曾於通訊軟體MESSENGER中向被告
    稱：伊朋友開電腦店的，伊有在朋友店內試用上開物品等語
    ，有被告與少年李○瑋之MESSENGER對話紀錄擷取圖片1張存
    卷可考（見原審卷第71頁），少年李○瑋於原審審理時亦證
    稱：被告是因為交易當天，伊馬上跟被告說可能還會有，被
    告才會問伊有沒有第二批等語（見原審卷第188頁至第189頁
    ），是被告因認少年李○瑋與經營販售相關電子產品之人士
    有所認識，而有取得相關產品之管道，且見少年李○瑋主動
    表示可能還有物品得以提供，方向少年李○瑋詢問等節，亦
    與常情無違，並無何顯然不合理之處。綜上各情析之，被告
    於交易時主觀上對該等物品並無贓物之認識，更無縱使係贓
    物，仍加以買受之容任故買贓物犯罪事實發生，揆諸前揭說
    明，被告非但無故買贓物之直接故意，亦無間接故意存在，
    尚難逕以故買贓物罪嫌相繩。
  ㈣綜上所述，檢察官所提出之證據，尚不足以為被告犯贓物罪
    之積極證據，或其指出證明之方法，經本院逐一剖析，相互
    參酌，仍無從形成被告有罪之心證，是不能證明被告犯罪。
四、本院審理結果，認原審對被告為無罪之判決，已於原判決詳
    細論述其理由，其認事用法，均為妥適，應予維持。檢察官
    上訴意旨略以：被告收受少年李○瑋竊得之贓物時，其時少
    年李○瑋年僅14歲（民國00年0月出生），為一國中學生，而
    被告更與少年共進晚餐，卻收受少年12顆CPU、11片RAM，而
    所收受價格並高達新臺幣2萬6千元，衡以被告係專以販售電
    腦用品營利之人，其對於甫滿14歲之少年，販售來路不明、
    數量達12顆之CPU、11片RAM，焉有不知其為盜贓物之可能？
    是原審認定被告不知14歲少年李○瑋所販售高達2萬6千元之1
    2顆CPU、11片RAM為盜贓物，顯然悖於經驗法則、論理法則
    ，於法自有未合。原判決認事用法尚嫌未洽，請將原判決撤
    銷，更為適當合法之判決云云，然查：刑事訴訟法上所謂認
    定犯罪事實之證據，係指足以證明被告確有犯罪行為之積極
    證據而言，該項證據必須適合於被告犯罪事實之認定，始得
    採為斷罪之資料。檢察官所提出之證據，不足以證明被告有
    故買贓物之犯罪事實，原審已於判決內詳細論述指駁，檢察
    官上訴意旨並未再提出新證據證明被告之犯罪事實，仍就原
    審採證認事適法職權行使及原判決已明白論斷之事項，再為
    事實或法律上之爭執，指摘原判決被告無罪不當，為無理由
    ，應予駁回。
據上論斷，應依刑事訴訟法第368條，判決如主文。
本案經檢察官呂光華到庭執行職務。
中　　華　　民　　國　　110 　年　　8 　　月　　12　　日
                  刑事第八庭  審判長法　官 陳世宗
                                    法　官 呂寧莉
                                    法　官 周明鴻
以上正本證明與原本無異。
不得上訴。
                                    書記官 謝雪紅
中　　華　　民　　國　　110 　年　　8 　　月　　12　　日